臺灣新竹地方法院刑事判決
                                      110年度訴字第762號
公  訴  人  臺灣新竹地方檢察署檢察官
被      告  黃承駿




            王修賢



            楊仕新


            曾宇昊


            郭子揚


上列被告等因妨害秩序案件，經檢察官提起公訴（110年度少連
偵字第43號），被告等於本院準備程序為有罪之陳述，經本院裁
定進行簡式審判程序獨任審理，判決如下：
    主  文
丁○○成年人與少年犯意圖供行使之用而攜帶兇器在公共場所聚集
三人以上首謀下手實施強暴罪，處有期徒刑柒月。
扣案之木棍貳支，均沒收。 
甲○○犯意圖供行使之用而攜帶兇器在公共場所聚集三人以上下手
實施強暴罪，處有期徒刑陸月，如易科罰金，以新臺幣壹仟元折
算壹日。
戊○○成年人與少年犯意圖供行使之用而攜帶兇器在公共場所聚集
三人以上施強暴助勢罪，處拘役伍拾日，如易科罰金，以新臺幣
壹仟元折算壹日。
丙○○成年人與少年犯意圖供行使之用而攜帶兇器在公共場所聚集
三人以上施強暴助勢罪，處拘役伍拾日，如易科罰金，以新臺幣
壹仟元折算壹日。
乙○○成年人與少年犯意圖供行使之用而攜帶兇器在公共場所聚集
三人以上施強暴助勢罪，處拘役伍拾日，如易科罰金，以新臺幣
壹仟元折算壹日。
   事  實
一、丁○○因前與吳○家（真實姓名年籍詳卷，92年7月生，無證據
    證明丁○○等人知悉其案發時為12歲以上未滿18歲之少年）有
    債務糾紛，遂於民國110年2月4日晚間9時許，邀集甲○○、戊○○、丙○○、乙○○及少年徐○權、吳○益、邱○二（真實姓名及
    年籍均詳卷，由本院少年法庭審理），前往新竹市○區○○路0
    段00號文化中心演藝廳前停車場聚眾尋釁。詎丁○○、甲○○、
    戊○○、丙○○、乙○○均明知案發地點為公共場所，如意圖施暴
    而在此聚集三人以上，將使公眾對公共秩序之信賴產生動搖
    ，仍意圖施暴而共同基於在公共場所聚集三人以上施強暴之
    犯意聯絡，於同日晚間9時15分許，在上開地點，由丁○○、
    甲○○分持木棒毆打吳○家（丁○○及甲○○所涉傷害罪嫌，均未
    據告訴），而戊○○、丙○○、乙○○、徐○權、吳○益、邱○二則
    在場助勢。嗣經警據報到場處理，調閱案發地點及附近監視
    器錄影畫面，並經丁○○自願同意搜索後，在其所駕駛之車牌
    號碼000-0000號自用小客車內，扣得木棍2支及棒球棒（已
    斷裂）1支，始悉上情。
二、案經新竹市警察局第一分局報請臺灣新竹地方檢察署檢察官
    偵查起訴。
    理  由
一、本件被告丁○○、甲○○、戊○○、丙○○、乙○○所犯之罪，均非法
    定刑為死刑、無期徒刑或最輕本刑3 年以上有期徒刑之罪，
    亦非高等法院管轄第一審之案件，而被告丁○○、甲○○、戊○○
    、丙○○、乙○○於準備程序進行中就被訴事實均為有罪之陳述
    ，經本院告知簡式審判程序之旨，並聽取公訴人及被告丁○○
    、甲○○、戊○○、丙○○、乙○○之意見後，本院乃依刑事訴訟法
    第273 條之1 第1 項規定，裁定進行簡式審判程序，合先敘
    明。
二、訊據被告丁○○、甲○○、戊○○、丙○○、乙○○就上揭妨害秩序之
    犯行於本院準備及簡式審判時均坦承不諱（見本院訴字卷第
    59頁、第65頁、第70頁、第74-75頁），並有證人即少年徐○
    權、吳○益、邱○二於警詢中、證人即被害人吳○家於警詢及
    偵查中之證述可證（見偵卷第18-24頁反面、第93-94頁)，
    復有員警偵查報告、告訴人之國軍新竹地區醫院藥袋翻拍照
    片、新竹市警察局第一分局扣押筆錄、扣押物品目錄表、自
    願受搜索同意書、新竹市警察局第一分局北門派出所受理各
    類案件紀錄表、新竹市警察局勤務指揮中心受理110報案紀
    錄單、車牌號碼000-0000號自用小客車之車輛詳細資料報表
    各1份、監視錄影畫面截取照片5張、新竹市警察局第一分局
    街頭暴力查訪約制表8份、告訴人傷勢照片4張、現場照片6
    張在卷可參（見偵卷第4-5頁反面、第25頁、第30-34頁反面
    、第38-38頁反面、第42-42頁反面、第46-46頁反面、第50-
    50頁反面、第56-56頁反面、第60-60頁反面、第64-64頁反
    面、第66-75頁、第137-139頁），足認被告丁○○、甲○○、戊○○、丙○○、乙○○之自白均與事實相符，本件犯行均至堪認定
    ，應依法論科。
三、論罪科刑：
㈠、刑法妨害秩序罪章之第149條 、第150 條於109 年1 月15日
    修正公布，於109 年1 月17日施行，本次修法理由略謂：「
    不論其在何處、以何種聯絡方式聚集，其係在遠端或當場為
    之，均為本條之聚集行為，且包括自動與被動聚集之情形，
    亦不論是否係事前約定或臨時起意者均屬之。因上開行為對
    於社會治安與秩序，均易造成危害，爰修正其構成要件，以
    符實需。。。倘三人以上，在公共場所或公眾得出入之場所
    聚集，進而實行強暴脅迫（例如：鬥毆、毀損或恐嚇等行為
    ）者，不論是對於特定人或不特定人為之，已造成公眾或他
    人之危害、恐懼不安，應即該當犯罪成立之構成要件，以符
    保護社會治安之刑法功能」，可知修法後之刑法第150條，
    係不論被告以何種方式聚集，倘3人以上在公共場所或公眾
    得出入之場所聚集，進而實行鬥毆、毀損或恐嚇等行為，均
    應依法論處，合先敘明。
㈡、按共犯在學理上，有「任意共犯」與「必要共犯」之分，前
    者指一般原得由一人單獨完成犯罪而由二人以上共同實施之
    情形，當然有刑法總則共犯規定之適用；後者係指須有二人
    以上之參與實施始能成立之犯罪而言。且「必要共犯」依犯
    罪之性質，尚可分為「聚合犯」與「對向犯」，其二人以上
    朝同一目標共同參與犯罪之實施者，謂之「聚合犯」，如刑
    法分則之公然聚眾施強暴、脅迫罪、參與犯罪結社罪、輪姦
    罪等是，因其本質上即屬共同正犯，故除法律依其首謀、下
    手實施或在場助勢等參與犯罪程度之不同，而異其刑罰之規
    定時，各參與不同程度犯罪行為者之間，不能適用刑法總則
    共犯之規定外，其餘均應引用刑法第二十八條共同正犯之規
    定，最高法院81年度台非字第233 號刑事判例足資參照。又
    刑法第150條第1項規定：「在公共場所或公眾得出入之場所
    聚集三人以上，施強暴脅迫者，在場助勢之人，處1年以下
    有期徒刑、拘役或10萬元以下罰金；首謀及下手實施者，處
    6月以上5年以下有期徒刑。」即係立法類型所謂之「聚合犯
    」，且法律已就其「首謀」、「下手實施」、「在場助勢」
    等參與犯罪程度之不同，而異其刑罰之規定，惟上開實務見
    解及刑法第150條第2項並無將加重條件排除在共同正犯之外
    之意，是以，刑法第150條第1項所規定之「首謀」、「下手
    實施」、「在場助勢」此3種態樣彼此間雖無成立共同正犯
    之餘地，惟如聚集三人以上在公共場所或公眾得出入之場所
    施暴時，無論是「首謀」、「下手實施」或「在場助勢」者
    中之何者攜帶兇器或其他危險物品，均可能因相互利用兇器
    或其他危險物品，造成破壞公共秩序之危險程度升高，均應
    認該當於加重條件。　
㈢、故核被告戊○○、丙○○、乙○○所為，均係犯刑法第150條第2項
    第1款、第1項前段意圖供行使之用而攜帶兇器在公共場所聚
    集三人以上施強暴助勢罪；被告丁○○所為，係犯刑法第150
    條第2項第1款、第1項後段之意圖供行使之用而攜帶兇器在
    公共場所聚集三人以上首謀下手實施強暴罪；被告甲○○所為
    ，係犯刑法第150 條第2項第1款、第1 項後段意圖供行使之
    用而攜帶兇器在公共場所聚集三人以上下手實施強暴罪。被
    告戊○○、丙○○、乙○○就上開意圖供行使之用而攜帶兇器在公
    共場所聚集三人以上施強暴助勢罪，俱有犯意聯絡及行為分
    擔，均應論以共同正犯。然刑法條文有「結夥三人以上」者
    ，其主文之記載並無加列「共同」之必要，最高法院79年度
    台上第4231號判決意旨足資參照。是本條文以「聚集三人以
    上」為構成要件，應為相同解釋，爰不在主文加列「共同」
    之文字。又成年人教唆、幫助或利用兒童及少年犯罪或與之
    共同實施犯罪或故意對其犯罪者，加重其刑至二分之一，兒
    童及少年福利與權益保障法第112條第1項前段定有明文。查
    被告丁○○為87年8月生、被告戊○○為88年12月生、被告丙○○
    為89年2月生、被告乙○○為88年8月生，其等於本件行為時均
    係滿20歲之成年人，而共犯徐○權、吳○益、邱○二於本件行
    為時均係12歲以上未滿18歲之少年，是被告丁○○、戊○○、丙○○、乙○○均應依兒童及少年福利與權益保障法第112條第1項
    前段規定，加重其刑。
㈣、復按刑法第150 條第1 項規定：「在公共場所或公眾得出入
    之場所聚集三人以上，施強暴脅迫者，在場助勢之人，處1 
    年以下有期徒刑、拘役或10萬元以下罰金；首謀及下手實施
    者，處6 月以上5 年以下有期徒刑」；同條第2 項則規定：
    「犯前項之罪，而有下列情形之一者，得加重其刑至2 分之
    1：一、意圖供行使之用而攜帶兇器或其他危險物品犯之。
    二、因而致生公眾或交通往來之危險」，該規定係就犯罪類
    型變更之個別犯罪行為得裁量予以加重，成為另一獨立之罪
    名（尚非概括性之規定，即非所有罪名均一體適用），屬於
    刑法分則加重之性質，惟依上述規定，係稱「得加重…」，
    而非「加重…」或「應加重…」，故法院對於行為人所犯刑法
    第150 條第2 項第1 款、第1 項後段之行為，是否加重其刑
    ，即有自由裁量之權，且倘未依該項規定加重，其法定最重
    本刑仍為有期徒刑5 年，如宣告6 月以下有期徒刑，自仍符
    合刑法第41條第1 項前段所規定得易科罰金之要件，即應一
    併諭知易科罰金之標準，始為適法。衡諸全案緣起係因被告
    丁○○為債務糾紛乃起意聚集其他被告尋釁，惟人數非多、無
    持續增加等難以控制之情，且衝突時間短暫，造成之危害非
    重，而告訴人亦表示不願提告，並已與被告丁○○達成和解，
    有傷害和解書1份存卷可參(見偵卷第102頁)。綜上，本件被
    告丁○○、甲○○、戊○○、丙○○、乙○○所犯情節侵害社會秩序安
    全，並無嚴重或擴大現象，本院認尚無加重其刑之必要。 
四、爰審酌被告丁○○僅因債務糾紛，不思理性解決，竟邀集被
    告甲○○、戊○○、丙○○、乙○○公然聚眾對被害人施以強暴行為
    ，所為均實值非難；惟念及被告丁○○、甲○○、戊○○、丙○○、
    乙○○犯後均坦承犯行，兼衡被告丁○○自承教育程度為大學肄
    業，案發時在工地工作，月收新臺幣(下同)2萬5千元，未婚
    ，無未成年子女，入所前與女友同住，並與告訴人達成和解
    ，已如前述；被告甲○○自承教育程度為高中肄業，案發時擔
    任飲料店員工，未婚，無未成年子女；被告戊○○自承教育程
    度為高中畢業，案發時無業，現擔任外送員，未婚，無未成
    年子女，現與家人同住；被告丙○○自承教育程度為國中肄業
    ，案發迄今均擔任餐廳服務生，未婚，無未成年子女，現與
    家人同住；被告乙○○自承教育程度為高中畢業，案發時擔任
    營造業技工，現為酒店服務生，已婚，有1名未成年子女賴
    其扶養，現與家人同住，暨本件犯罪情節、動機、手段等一
    切情狀，分別量處如主文所示之刑，並均就易科罰金部份諭
    知易科罰金之折算標準。
五、末查扣案之木棒2支，係被告丁○○所有供本件犯行所用之物
    ，業據其於偵查中供承無訛（見偵卷第100頁反面），爰均
    依刑法第38條第2項規定，於其罪刑項下宣告沒收。至扣案
    已斷裂之球棒1支，固係被告丁○○所有，惟遍查卷內並無證
    據可證明係供本件犯行所用之物，爰不予宣告沒收或追徵，
    附此敘明。
據上論斷，應依刑事訴訟法第273 條之1 、第299 條第1 項前段
，判決如主文。
本案經檢察官陳亭宇提起公訴，檢察官黃嘉慧到庭執行職務。
中    華    民    國   111    年    1    月    25    日
                  刑事第六庭  法  官   林涵雯
以上正本證明與原本無異。
如不服本判決應於收受本判決後20日內向本院提出上訴書狀，上
訴書狀應敘述具體理由。上訴書狀未敘述上訴理由者，應於上訴
期間屆滿後20日內補提理由書狀於本院(均須按他造當事人之人
數附繕本 )「切勿逕送上級法院」。 
中　　華　　民　　國　　111 　年　　1 　　月　　25　　日
                              書記官   林汶潔
附錄本案論罪科刑法條：
中華民國刑法第150條
在公共場所或公眾得出入之場所聚集三人以上，施強暴脅迫者，
在場助勢之人，處一年以下有期徒刑、拘役或十萬元以下罰金；
首謀及下手實施者，處六月以上五年以下有期徒刑。
犯前項之罪，而有下列情形之一者，得加重其刑至二分之一：
一、意圖供行使之用而攜帶兇器或其他危險物品犯之。
二、因而致生公眾或交通往來之危險。